【裁判字號】    95,台抗,551
【裁判日期】    951221
【裁判案由】    違反貪污治罪條例聲請再審
【裁判全文】
最高法院刑事裁定              九十五年度台抗字第五五一號
抗  告  人  甲○○
上列抗告人因違反貪污治罪條例案件，不服台灣高等法院中華民
國九十五年十一月二十三日駁回其聲請再審之裁定（九十五年度
聲再字第三七二號），提起抗告，本院裁定如下：
    主  文
抗告駁回。
    理  由
本件抗告人甲○○對於原審法院九十三年度重上更(八)字第一四九
號確定判決聲請再審，其聲請意旨略以：(一)原確定判決固以證人
蔡貴春、蔡嘉金所為不利於抗告人之證言作為裁判之基礎，然證
人蔡嘉金既否認曾有為不利於抗告人之證述，原審未對上開證人
證言之真實性予以調查，逕採為裁判之基礎，自有未洽。何況，
原審未賦與抗告人詰問證人蔡貴春、蔡嘉金或共同被告徐明之
機會，其程序顯有瑕疵。另原審未命證人蔡貴春、蔡嘉金就所證
情節予以具結，其等證言，應不得做為證據，原審仍採為證據，
所為裁判，亦有違誤。(二)原確定判決未考量適用民國九十年十一
月七日修正公布之貪污治罪條例，有不適用法則或適用法則不當
之違誤。事實上，抗告人之所以查報地主蔡貴春違反水土保持法
，係因抗告人誤以該處係「山坡地」，因而於巡邏時發現該處有
怪手一部後，乃要求其停工，並依法將水土保持義務人即地主蔡
貴春呈報上級。另因抗告人並未親自看見案外人徐明有載運砂
石之情形，衡以其僅係代地主整地，既非地主，自然無法將其移
送。何況，案外人徐明確無盜採砂石犯行一節，更業據鈞院八
十二年度上訴字第六○四六號、最高法院八十三年度台上字第五
七○九號判決，一致認為案外人徐明不能成立竊盜罪，顯見抗
告人僅呈報地主而未呈報案外人徐明違反水土保持法一事，並
無違法。再者，警察機關非農政主管或監督機關，自無主管或監
督其事物之權責，農政機關執行其農政業務，均為獨立查察取締
，偶有知會，亦均屬派警到場維持秩序，保護主管機關農業局執
行公務人員之安全，為防止妨害公務之不法抵抗事件之性質，是
本件抗告人僅屬基層員警，本件農政業務亦非屬抗告人所主管或
監督之事務。甚且，現場之標高、坡度亦不合於「山坡地」之法
定要件，本無水土保持法之適用，純係抗告人將之誤認係「山坡
地」，更因主管單位未詳實勘察，致有取締錯誤之情形。佐以，
抗告人亦無自案外人徐明處獲得任何不法利益。綜上，本件抗
告人所為，尚不該當九十年十一月七日修正公布之貪污治罪條例
第六條罪名所定之構成要件，原審於比較修正前後之新舊法後，
適用戡亂時期貪污治罪條例第六條對抗告人予以論罪科刑，顯有
悖於證據法理及不適用法則與適用不當之違誤。為此，懇請予以
再審之機會，以免冤抑云云。原裁定以：按再審及非常上訴制度
，固均為救濟已確定判決之方法而設，惟再審係為原確定判決認
定事實錯誤而設之救濟程序，而非常上訴旨在糾正原確定判決違
背法令之錯誤，二者迥不相侔。又有罪之判決確定後，為受判決
人之利益聲請再審者，必其聲請之理由合於刑事訴訟法第四百二
十條第一項所定情形之一或有第四百二十一條所定足生影響於判
決之重要證據漏未審酌者，始准許之。本件抗告人聲請意旨雖指
摘原確定判決之訴訟程序有瑕疵、適用法則有不當云云，然此乃
原確定判決是否違背法令而得據以提起非常上訴之問題，要與再
審程序係就原確定判決認定事實是否錯誤之救濟制度無涉，自無
以之作為聲請本件再審理由之餘地，此外，亦別無刑事訴訟法第
四百二十條第一項各款所定之情形。至於抗告人聲請再審狀中對
本件最高法院九十四年度台上字第六八五五號刑事判決聲請再審
一節，查該判決既係以上訴違背法律上之程式為由而予以駁回，
乃屬程序上之判決，因不具實體之確定力，自不得作為聲請再審
之客體。因而裁定駁回抗告人再審之聲請，經核並無不合。抗告
意旨，任憑己見，指摘原裁定不當，非有理由，應予駁回。
據上論結，應依刑事訴訟法第四百十二條，裁定如主文。
中    華    民    國  九十五  年  十二    月  二十一  日
                      最高法院刑事第三庭
                          審判長法官  謝  家  鶴
                                法官  花  滿  堂
                                法官  陳  世  淙
                                法官  洪  佳  濱
                                法官  張  春  福
      本件正本證明與原本無異
                                      書  記  官
中    華    民    國  九十六  年    一    月    二    日
                                                      Ｋ


司法院資訊處製作；財團法人民間司法改革基金會備份。
